臺灣高等法院花蓮分院刑事判決
                                   110年度原上訴字第35號
上  訴  人  臺灣花蓮地方檢察署檢察官
被      告  傅子建



選任辯護人  鄭道樞律師（法扶律師）        
上列上訴人因被告公共危險等案件，不服臺灣花蓮地方法院110
年度原訴字第1號中華民國110年9月15日第一審判決（起訴案號
：臺灣花蓮地方檢察署109年度偵字第91號），提起上訴，本院
判決如下：
    主    文
原判決撤銷。
傅子建放火燒燬現未有人所在之他人所有建築物，未遂，處有期
徒刑貳年陸月；又放火燒燬現未有人所在之他人所有建築物，未
遂，處有期徒刑貳年。應執行有期徒刑參年陸月。
　　犯罪事實
一、傅子建因女友○○○與其分手而心生不滿，竟於民國108年10月
    28日凌晨2時11分許，騎乘懸掛失竊之OOOOOOOO號車牌&000;
    0000;（失主○○○所有）之機車，前往花蓮縣○○鄉○○路0段00○
    0號○○○現任男友崔○○所經營之鈺豐企業社，基於放火燒燬現
    未有人所在之他人所有建築物之犯意，以明火方式引燃堆置
    在南側倉庫現場之3處物品，致火勢延燒至前辦公室，造成
    前辦公室屋頂內側鐵皮受火燒損燻黑及烤漆變色、南側屋頂
    內側鐵皮受火燒損燻黑、內部西側、北側、東側牆面鐵皮受
    火燒損烤漆變色，幸經路過民眾通報消防隊，及時撲滅火勢
    ，始未燒燬上址建物而未遂。又於同年11月1日凌晨1時45分
    許，基於以放火燒燬現未有人所在之他人所有建築物及加重
    竊盜之犯意，騎乘相同機車再度前往上址，先破壞辦公室門
    上屬安全設備之鎖片後進入室內竊取監視器主機1台及抽屜
    內之現金新臺幣（下同）1,500元，旋並以明火方式，在該
    處潑灑汽油引燃衛生紙團欲焚燬辦公室，足生損害於崔○○；
    傅子建於離去後，因擔心其放火行為失控，恐釀巨災，遂於
    同日2時14分許，在花蓮縣吉安鄉中原路1段與勝安二街交岔
    路口，以公共電話0000000打電話報警指稱上址發生火警，
    但火災現場因引燃火團恰巧掉落在金屬材質之電鑽（即起訴
    書及原判決所指之電動機，下均統稱電鑽）上方，往下延燒
    不易，故於燒熔電鑽電線（該電鑽已達不堪使用之狀態）後
    即自行熄滅而未能得逞，嗣經警到場查看後未發現嚴重異常
    。
二、案經崔○○訴由花蓮縣警察局吉安分局報請台灣花蓮地方檢
    察署檢察官偵查起訴。
    理    由
壹、程序部分
    按被告以外之人於審判外之言詞或書面陳述，除法律有規定
    者外，不得作為證據，刑事訴訟法第159條第1項定有明文。
    惟被告以外之人於審判外之陳述，雖不符刑事訴訟法第159
    條之1至第159條之4規定，但經當事人於審判程序同意作為
    證據，法院審酌該言詞陳述或書面陳述作成時之情況，認為
    適當者，亦得為證據，刑事訴訟法第159條之5第1項亦有明
    文。查除證人○○○及崔○○於警詢所為之陳述（此部分排除不
    引用）外，本判決下列所引用被告傅子建以外之人於審判外
    之陳述，被告及其辯護人於110年12月29日（第一次）本院
    審理程序均表示同意有證據能力（見本院卷第147頁），本
    院審酌前開證據資料製作時之情況，尚無違法不當及證明力
    明顯過低之瑕疵，亦認為以之作為證據應屬適當，揆諸上開
    規定，堪認有證據能力。其餘認定本案犯罪事實之非供述證
    據，尚查無違反法定程序取得之情，依刑事訴訟法第158條
    之4規定反面解釋，亦具證據能力，合先敘明。
貳、實體部分 
一、認定事實所憑之證據及理由
　　訊據被告矢口否認有何放火燒燬現未有人所在之他人所有建
    築物未遂、竊盜及毀損等犯行，辯稱：伊不認罪，因為上開
    事情都不是伊所為云云；辯護人則以：2位證人與被告有感
    情糾紛，其等證詞多為臆測之詞，尚難作為認定犯罪事實之
    主要依據；而聲紋鑑定結果為無法研判撥打公共電話報警者
    與被告聲音是否相似，監視器畫面及車牌號碼失竊報案資料
    亦無法證明該車確為被告所竊、騎乘該失竊重型機車之人確
    為被告，依罪疑惟輕原則，應為被告無罪之諭知等語為其辯
    護。經查：
　㈠被告與○○○為前男女朋友關係、告訴人崔○○與○○○現為交往中
    男女朋友關係；址設花蓮縣○○鄉○○路○段00○0號之鈺豐企業
    社，係由告訴人所管理之資源回收廠；該址分別於108年10
    月28日凌晨2時11分許及同年11月1日凌晨1時45分許，因發
    生火災致火勢延燒至該回收廠前辦公室，造成前辦公室屋頂
    內側鐵皮受火燒損燻黑及烤漆變色、南側屋頂內側鐵皮受火
    燒損燻黑、內部西側、北側、東側牆面鐵皮受火燒損烤漆變
    色，亦燒毀告訴人所有之電鑽1部，鈺豐企業社辦公室內之
    監視器主機及現金1,500元遭竊等客觀事實，除為被告所不
    爭執外，復經證人○○○於偵查、原審審理時與證人即告訴人
    崔○○於偵查、原審及本院審理時證述翔實（他字1552號卷第
    313至316頁，原審卷第225至262頁，本院卷第262至263頁）
    ，並有花蓮縣消防局火災原因調查鑑定書、火災現場照片等
    附卷可稽（警卷第67至176頁），此部分之事實自堪認定。
    被告因與○○○發生感情糾紛而心有未甘，除前往○○○住處吵鬧
    尋求復合外，亦曾前往崔○○住處理論，復於108年7月15、18
    日二度前往崔○○住處，與崔○○、○○○2人發生爭執；崔○○管理
    該資源回收廠約10年，期間未曾發生過火災等情，亦經崔○○
    、○○○證述在卷（原審卷第251、255頁）。而被告於108年7
    月26日起羈押於花蓮看守所，並於同年10月25日因具保出所
    ，就此則有臺灣高等法院被告前案紀錄表在卷可考（本院卷
    第225至253頁)，然該資源回收廠竟於被告出所後3日即發生
    火警，其發生火災時機點之巧合，自有可疑之處。
　㈡被告固以前詞置辯，全盤否認曾前往崔○○住處，亦不知悉鈺
    豐企業社地址，並不斷執聲紋鑑定報告及監視器顯示畫面等
    證明力較為薄弱之證據冀希證實縱火犯行非伊所為。惟查：
  1.按證據之取捨、證明力之判斷及事實之認定，係屬事實審法
    法得裁量判斷之職權，此項職權之行使，倘未違背客觀存在
    之經驗法則或論理法則，亦無明顯濫用裁量權之情事，即無
    違法可言。認定事實所憑之證據（包括人的證據及物的證據
　　），不問其為直接證據、間接證據或係情況證據，均得為補
    強證據，只要各該證據具有證據能力，並經合法調查，法院
    自可本於確信判斷（包括依各證據顯示之內容而為合理之推
    論）其證明力。而各證據間就待證事實之存否，能彼此印證
    、互為補強，並輔以經驗法則及論理法則之推論，而綜合判
    斷是否已達超越合理懷疑之確信程度，自屬適法（最高法院
    110年度台上字第5746號刑事判決意旨參照 ）。
　2.查被告胞兄即證人傅子豪於原審審理時證稱：伊與被告均從
    事刺青紋身工作，工作及居住地點位於花蓮縣○○鄉○○路○段0
    00號，伊在一樓店面，二樓為住家，被告則在三樓工作室，
    一樓店面係唯一出入口，被告出入均需經過一樓店面；伊與
    被告之工作時間約為每日上午11時至晚上12時(即深夜0時）
    ，下班後的休息時間伊無法控制被告進出，被告可自由出入
    ；108年10月28日凌晨1、2時伊不記得被告在不在等語（見
    原審卷第262至267頁），顯無法證明被告於案發時確實待在
    家中未外出，亦即被告未有不在場證明得以佐證其未曾前往
    案發現場，即堪認定。
　3.復觀諸卷附監視器錄影畫面之翻拍照片（見警卷第235至254
    、261至286頁），畫面中受拍攝者身著雨衣、口罩，且雨衣
    蓋頭，雖未能以肉眼清楚地辨識受拍攝者之正面長相、面容
    特徵，無法看出其完整之臉型、頭型、髮型、額頭高低，亦
    無法看出其雙眼、鼻型、嘴型、下巴之形狀或臉上有無其他
    特徵，惟參以被告於本院第一次審理時供承：伊案發時的身
    高約157、158公分，體重約57公斤等語（見本院卷第157頁
    ），就臺灣成年男性平均身高而言，可知被告身形較一般成
    年男子矮小，核與證人崔○○、○○○於原審審理時均證稱：監
    視器照片中，身穿雨衣、頭戴安全帽的人，其等覺得就是被
    告，因為身形矮小與被告相像、被告身形矮小，150幾公分
    ，矮矮的等語相符（見原審卷第240、242、257頁），而此
    項特徵明顯，就一般成年男子而言實屬少數，尚非難以辨認
    ，益見監視器錄影畫面中受拍攝者身形矮小，確與被告身形
    極為相似，已無法排除被告放火之可能。況觀察監視器錄影
    畫面翻拍照片可知，108年10月28日案發時地面乾燥，未有
    下雨跡象，且因氣候變遷、暖化之故，花蓮在10月間之秋天
    氣溫平均亦在25度左右，此為一般在地人均得感知之經驗，
    案發日即10月28日當無氣溫極低之可能，衡情尚無藉雨衣擋
    風蔽雨之必要，詎受拍攝者竟身著雨衣，顯與一般生活經驗
    有違，此舉益徵有掩人耳目之嫌。而同年11月1日當日天雨
    ，受拍攝者身著之雨衣，仍得以肉眼辨識出與同年月28日之
    受拍攝者為同一顏色、款式，更可認定兩次犯行均係同一人
    所為，誠所謂欲蓋彌彰也。
　4.辯護人雖於本院審理時為被告辯護稱：監視器畫面及車牌號
    碼失竊報案資料無法證明失竊機車確為被告所竊、騎乘該失
    竊普通重型機車之人確為被告云云。然查被告素日所騎乘之
    機車為其母所有，經比對該車輛及犯案時段監視器拍攝畫面
    ，車頭、前頭燈及後照鏡車型相吻合，與車牌號碼000-0000
    號失竊車型不符，此有刑案現場照片、車型比對資料（見警
    卷第213頁、他字1552號卷第299至301頁）在卷足憑，且該
    車輛之車身有CUXI字樣貼飾，此項特徵核與證人崔○○於原審
    審理時證稱：108年7月15日那次是被告第一次來找伊，第一
    次是騎摩托車，第二次則不清楚是什麼交通工具，摩托車廠
    牌好像是YAMAHA的CUXI新型，顏色伊想不起來，因為那天是
    晚上等語相符（見原審卷第253頁），足見被告為恐事後遭
    查獲，事先於該車懸掛失竊車輛之車牌而犯案，此與被告是
    否竊取機車、騎乘失竊重型機車犯案等情顯屬有別，是辯護
    人上開主張應屬誤會。又受拍攝者騎乘懸掛失竊車牌000-00
    00號之普通重型機車兩次犯案後，均返回被告住處附近等情
    ，亦有監視器畫面犯嫌行經路線圖附卷可考（見警卷第223
    至233頁、偵91號卷第31至41頁），而該車最後停放處為花
    蓮縣○○鄉○○路○段000號，恰為被告同路段OOO號住處對面之
    事實，復未見被告及其辯護人加以爭執（見本院卷第156頁
    ），則上開犯行苟非被告所為，該犯案所用之車輛豈有適巧
    停放在被告住處對面之可能？縱認首次停放是巧合，惟第二
    次停放已難認為是偶然，是本案更無法排除被告放火之可能
    。
  5.又辯護人復指稱：聲紋鑑定結果為無法研判與被告聲音是否
    相似，且證人崔○○、○○○對於聲紋指認之結果已然受到其等
    感情糾紛宿怨之影響而受汙染，依罪疑惟輕原則，應為被告
    無罪之諭知云云。惟據臺灣花蓮地方檢察署檢察官將本案撥
    打公共電話報案之錄音光碟，委由法務部調查局進行聲紋鑑
    定，經鑑定結果：送鑑光碟內0000000公共電話報案音檔內
    譯文「傅」之聲音，與本局採樣傅子建聲音比對結果，語音
    特徵相似值為68分，無法研判與傅子建聲音是否相似。研判
    標準係出自美國聲紋專家Tosi博士之研究，依其PSS C 
　　urve統計圖，以0~100分作為判定兩者語音特徵相似值之範
    圍。若語音特徵相似值高於70分，即判定《聲音相似》；介
　　於40~70分者，為《聲音無法研判》；低於40分者，即判定《聲
    音不相似》，此有法務部調查局109年10月5日調科參字第109
    03313470號聲紋鑑定報告書1份在卷可參（見偵91號卷第83
    至86頁）。上開鑑定報告固無法研判撥打公共電話報案之人
    與被告聲音是否相似，然依據研判標準，相似值達71分即可
    判定聲音相似，而本案鑑定結果語音特徵相似值為68分，已
    然逼近可被判定聲音相似之標準，再佐以證人崔○○、○○○於
    偵查及原審審理時均證陳：報警的人是被告，因為錄音檔的
    聲音跟被告的聲音一模一樣，講話的方式也一樣會停頓，依
    報案錄音檔的聲音跟語氣，可能就是被告講的，因為被告會
    說台語，電話的錄音一聽就是被告本人沒錯等語（見原審卷
    第238至239、243至244、257至258頁)，綜合上開供述及非
    供述證據加以研判，已足使本院認定該撥打公共電話報案之
    人即為被告，蓋證人崔○○曾為被告紋身刺青之顧客，其等就
    刺青圖案必定會加以討論，且被告亦曾前往崔○○住處理論，
    則崔○○對於被告聲音應知之甚詳，而證人○○○更是曾與被告
    交往長達3、4年之久，對於被告之身形、聲音等特徵定更為
    熟稔，加之其等2人均證稱於聽錄音檔之前，警方並無事先
    透露被告說話的特徵等情（見原審卷第245、247、258、261
    頁），益證2位證人所述堪信為真實。況本院非徒憑該聲紋
    鑑定報告率予認定被告犯行，而是綜合各項證據加以研析所
    得結論，已如前述。揆諸前開說明，已足認定被告確有於上
    開時、地放火燒燬該資源回收廠未遂及以破壞安全設備之方
    式竊取該廠辦公室內之物品等事實甚為明確，上開公共電話
    錄音鑑定結果雖無法判定，亦無解於被告有放火、竊盜之犯
    行，故被告及其辯護人上開所辯，均屬無據，不足採為被告
    有利之認定。至此全案事證已臻明確，被告前開犯行均堪認
    定，應予依法論科。
二、論罪科刑及撤銷改判之理由
　㈠按所謂燒燬係指因火力燃燒而喪失物之主要效用而言，若僅
    屋內天花板、傢俱、裝潢出現煙燻、碳化或燃燒之情形，並
    未損及房屋之鋼筋混凝土、牆壁結構等主要構成部分，即非
    燒燬，必該建物已不足遮蔽風雨，供人棲身等使用效能已喪
    失，始足構成燒燬之要件。查被告放火燃燒前開建築物，第
    一次放火幸因撲救得宜，而未達全部滅失或喪失建物之主要
    效用一節，有花蓮縣消防局108年11月26日花消調字第10800
    20061號函所檢附之花蓮縣消防局火災原因調查鑑定書（見
    警卷第65至177頁）在卷足憑，應認被告已著手施行犯罪構
    成要件之放火行為，惟未達燒燬之既遂結果。是核被告第一
    次犯行，係犯刑法第174條第4項、第1項之放火燒燬現未有
    人所在之他人所有建築物未遂罪。至被告所為第二次犯行，
    除破壞門扇所裝設之鎖片，該鎖片應認屬刑法第321條第1項
    第2款之其他安全設備，並竊得現金1,500元及監視器主機而
    該當於加重竊盜罪之構成要件，並就案發現場有濃厚汽油味
    、已燒毀之電鑽周遭放置大量報紙、報紙區被潑灑大量汽油
    而濕透、點燃之衛生紙團落在電鑽機體上方而燒熔電線至不
    堪使用等情以觀，堪認被告係基於放火燒燬現未有人所在之
    他人所有建築物之犯意，使用潑灑汽油、點燃衛生紙團等手
    段，欲以明火方式引燃放置辦公室內之報紙進而燒燬建築物
    甚明，卻因偶然因素未致繼續延燒，最終僅燒毀電鑽1部，
    非可遽以逕認被告僅具毀損電鑽之犯意。是依所知大於所犯
    ，從其所知之刑罰理論，被告第二次放火之行為仍應論以刑
    法第174條第4項、第1項之放火燒燬現未有人所在之他人所
    有建築物未遂罪。
　㈡次按刑法上一行為而觸犯數罪名之想像競合犯，其存在之目
    的，在於避免對於同一不法要素予以過度評價，則自然意義
    之數行為，得否評價為法律概念之一行為，應就客觀構成要
    件行為之重合情形、主觀意思活動之內容、所侵害之法益與
    行為間之關連性等要素，視個案情節依社會通念加以判斷。
    如具有行為局部之同一性，或其行為著手實行階段可認為同
    一者，得認與一行為觸犯數罪名之要件相侔，而依想像競合
    犯論擬(最高法院101年度台上字第2449號判決意旨參照）。
　　查被告於108年11月1日破壞資源回收廠辦公室門上鎖片後進
    入，徒手竊取辦公室內監視器主機及現金1,500元得逞，係
    犯刑法第321條第1項第2款加重竊盜罪，考其竊取監視器主
    機之目的係為避免遭查獲其放火犯行，整體應評價為一行為
    ，自應按社會通念論以想像競合犯以避免過度評價較為合理
    ，依刑法第55條前段規定從重之燒燬現未有人所在之他人所
    有建築物未遂罪處斷。至起訴意旨原認被告此部分係涉刑法
    第321條第1項第2款破壞其他安全設備竊盜、第354條毀損罪
    嫌，被告以一行為觸犯數罪名，屬想像競合，應從一重論以
    刑法第321條第1項第2款之加重竊盜罪處斷，依上開說明，
    顯有未洽，然公訴檢察官已於本院111年3月2日第二次審理
    時當庭更正論罪法條（見本院卷第276頁），是無再變更起
    訴法條之必要，附此說明。
　㈢本案被告如事實欄一所示先後2次之放火行為，時間各別，實
    際放火點亦有不同，顯然欠缺時空之密接性，是依社會健全
    觀念觀之，該2次放火之犯行，均應獨立成罪，均係基於個
    別放火之犯意所分別為之，自應各別成立犯罪。故被告所犯
    上開2罪間，犯意個別，應予分論併罰。被告著手實行前揭
    放火行為而均未達燒燬程度，其犯罪皆屬未遂態樣，應依刑
    法第25條第2項規定，按既遂犯之刑度減輕其刑。
　㈣末按刑法之放火罪或失火罪所保障者乃社會法益，其所直接
    侵害之法益，為一般社會之公共安全，雖私人之財產法益亦
    同受侵害，但既列入公共危險罪章內，自以社會公安之法益
    為重；況放火或失火行為原含有毀損性質，如燒燬現供人使
    用之住宅罪，自係指供人居住房屋之整體而言，應包括墻垣
    及該住宅內所有設備、傢俱、日常生活上之一切用品。故一
    個放火或失火行為，若同時燒燬住宅及該住宅內所有其他物
    品，無論該其他物品為他人或自己所有，與同時燒燬數犯罪
    客體者之情形不同，均不另成立刑法第175條放火、失火燒
    燬住宅以外他人或自己所有物罪（最高法院79年度台上字第
    1471號原判例參照）。就前開論述可知，被告所為既犯刑法
    第174條第4項、第1項放火燒燬現未有人所在之建築物罪，
    則其放火行為雖均同時燒燬告訴人所有之物品（即南側倉庫
    現場之3處物品、電鑽1部），然因該等物品原放置在資源回
    收廠之倉庫及辦公室內，而該倉庫及辦公室屬於資源回收廠
    建築物之一部分，則被告所燒燬之倉庫物品及電鑽，仍應屬
    於放置在該建築物內之物品（應非另起毀損犯意所為），此
    與我國日常生活經驗無違，是依前段說明，本不另論以刑法
    第354條毀損罪，惟此部分起訴書認具想像競合犯之裁判上
    一罪關係，爰不另為無罪諭知，再併敘明。
三、原審未仔細勾稽，遽以被告犯罪不能證明，而為無罪之諭知
    ，認事用法，自有未洽。檢察官執此為上訴意旨，求予撤銷
    改判，為有理由，應由本院予以撤銷改判。爰以行為人之責
    任為基礎，審酌被告因與○○○間之感情糾紛，即心生不滿而
    遷怒告訴人，兩度前往其經營管理之資源回收廠放火，雖及
    時撲滅火勢或尚未起火燃燒，然已對公眾人身及財產安全產
    生重大影響；且被告犯後自始至終均矢口否認犯行，就重要
    情節避重就輕、飾詞狡辯，浪費司法資源，顯無悔悟反省之
    意，犯後態度非佳，兼衡其尚未結婚，亦無子女，也沒有其
    他親屬需其扶養，另案入監前為刺青師傅，月收入約4、5萬
    元暨其他一切情狀，就其所犯2罪分別量處如主文第2項所示
    之刑，並定其應執行刑，以示懲儆。 
據上論斷，應依刑事訴訟法第369條第1項前段、第364條、第299
條第1項前段，刑法第174條第4項、第1項、第321條第1項第2款
、第55條前段、第25條第2項、第51條第5款，判決如主文。
本案經檢察官陳佩芬提起公訴，檢察官王柏舜提起上訴，檢察官
黃東焄到庭執行職務。
中　　華　　民　　國　　111 　年　　3 　　月　　23　　日
                  刑事庭審判長法  官  張宏節
　　　　　　　　　            法  官  林恒祺
　　　　　　　　　            法  官  張健河　　 
以上正本證明與原本無異。
如不服本判決，應於收受送達後20日內向本院提出上訴書狀，其
未敘述理由者，並得於提起上訴狀後20日內向本院補提理由書（
均須按他造當事人之人數附繕本）「切勿逕送上級法院」。
告訴人或被害人如對於本判決不服者，應具備理由請求檢察官上
訴，其上訴期間之計算係以檢察官收受判決正本之日期為準。
因疫情而遲誤不變期間，得向法院聲請回復原狀。
中　　華　　民　　國　　111 　年　　3 　　月　　28　　日
                              書記官  郭怡君

附錄本案論罪科刑法條全文：
中華民國刑法第174條
放火燒燬現非供人使用之他人所有住宅或現未有人所在之他人所
有建築物、礦坑、火車、電車或其他供水、陸、空公眾運輸之舟
、車、航空機者，處3年以上10年以下有期徒刑。
放火燒燬前項之自己所有物，致生公共危險者，處6月以上5年以
下有期徒刑。
失火燒燬第1項之物者，處6月以下有期徒刑、拘役或9千元以下
罰金；失火燒燬前項之物，致生公共危險者，亦同。
第1項之未遂犯罰之。

中華民國刑法第321條
犯前條第1項、第2項之罪而有下列情形之一者，處6月以上5年以
下有期徒刑，得併科50萬元以下罰金：
一、侵入住宅或有人居住之建築物、船艦或隱匿其內而犯之。
二、毀越門窗、牆垣或其他安全設備而犯之。
三、攜帶兇器而犯之。
四、結夥三人以上而犯之。
五、乘火災、水災或其他災害之際而犯之。
六、在車站、港埠、航空站或其他供水、陸、空公眾運輸之舟、
    車、航空機內而犯之。
前項之未遂犯罰之。